【裁判字號】    92,上訴,1450
【裁判日期】    920902
【裁判案由】    毒品危害防制條例
【裁判全文】
臺灣高等法院臺中分院刑事判決                九十二年度上訴字第一四五號
    上  訴  人
    即  被  告  乙○○
右上訴人因毒品危害防制條例案件，不服台灣苗栗地方法院九十一年度訴字第三二九
號，中華民國九十二年六月十九日第一審判決（起訴案號：台灣苗栗地方法院檢察署
九十二年度毒偵字第六二三號），提起上訴，本院判決如左：
    主      文
上訴駁回。
    事      實
一、乙○○曾因違反麻醉藥品管理條例案件，經法院判處有期徒刑二月確定，甫於民
    國 (下同 )八十六年十二月十七日執行完畢。又前分別因施用毒品案件，先後二
    次經送觀察、勒戒後，均認無繼續施用毒品之傾向，由臺灣苗栗地方法院檢察署
    檢察官分別於八十七年十月二十八日以八十七年度偵字第二六七九號，及於八十
    八年四月十五日以八十八年度偵字第一一三七號為不起訴處分確定。惟乙○○另
    基於施用第一級毒品海洛因之概括犯意，自九十一年二月間某日起至同年四月十
    二日採尿時起回溯七十二小時內（公訴人誤為九十六小時）之某時，連續在高雄
    、清水等處遊覽車上施用第一級毒品海洛因多次。嗣於同年四月十二日十四時許
    ，因流氓案件通緝，在桃園縣中壢市○○街二七巷一五號皇家賓館０六室為警查
    獲，並扣得使用過之注射針筒一支，經警採其尿液送驗，結果呈嗎啡陽性反應，
    始知上情。
二、案經桃園縣警察局中壢分局報告臺灣桃園地方法院檢察署呈請臺灣高法院檢察署
    移轉臺灣苗栗地方法院檢察署檢察官偵查起訴。
    理      由
一、訊據被告乙○○雖矢口否認有施用海洛因之情事，惟查被告於原審審理時坦供有
    於九十一年二月間某日起至查獲前約十日左右之期間內，多次施用第一級毒品海
    洛因，又被告於前揭時間為警查獲後所採尿液，經送檢驗，結果呈嗎啡陽性反應
    ，有桃園縣衛生局之不法藥物尿液檢定書影本附卷可稽，按海洛因係嗎啡經化學
    合成之半人工合成品，藥（毒）性倍於嗎啡，其經施用進入人體，藉人體解毒系
    統之代謝作用而分解成藥（毒）性較低之嗎啡，故於施用海洛因者之尿液中，可
    檢出嗎啡煙毒反應，且一般施用者，於施用七十二小時後仍可被檢出嗎啡反應乙
    節，此有憲兵司令部八十年五月七日鑑驗字第一七四六號函在按可參，足徵被告
    於九十一年四月十二日採尿前七十二小時內之某時確有施用一次海洛因無訛，雖
    嗣經原審法院再將該尿液送法務部調查局檢驗，結果呈嗎啡陰性反應，有該局檢
    驗通知書乙紙在卷可按，惟按尿液中毒品濃度會隨尿液保存環境溫度之高低及保
    存時間之長短而受影響；一般而言，除以冷凍方式保存，尿液中毒品濃度較不受
    影響外，於室溫下保存，其毒品濃度均會隨保存時間之延長，而有某種程度之遞
    減；若其毒品濃度遞減至檢驗閾值之下，則可能導致無法判斷陽性反應之情形，
    亦有法務部調查局九十二年五月十九日調科壹字第０九二六二六０五六三０號函
    在按可憑，該尿液自九十一年四月十二日採集時起迄原審法院於九十一年十一月
    二十日函送該局檢驗時止，已逾七月，且該尿液亦未經以冷凍方式保存，則其毒
    品濃度自會隨保存時間之延長，而有某種程度之遞減，並有遞減至檢驗閾值之下
    ，導致無法判斷陽性反應之可能，是以自無從以該尿液覆驗結果係呈陰性反應，
    即遽為有利被告之認定，被告所辯，顯不足採，再被告前分別因施用毒品案件，
    先後二次經送觀察、勒戒後，均認無繼續施用毒品之傾向，由臺灣苗栗地方法院
    檢察署檢察官分別於八十七年十月二十八日以八十七年度偵字第二六七九號，及
    於八十八年四月十五日以八十八年度偵字第一一三七號為不起訴處分確定在案，
    有臺灣苗栗地方法院檢察署刑案查註紀錄表、臺灣高等法院被告全國前案紀錄表
    在卷可憑，本件事證明確，被告犯行應堪認定。
二、按海洛因係毒品危害防制條例第二條第二項第一款所定之毒品，被告前因施用毒
    品案件，先後二次經裁定送觀察、勒戒後，均認無繼續施用傾向，而獲不起訴處
    分確定，復又為本件施用第一級毒品海洛因，係三犯施用毒品罪，核其所為係犯
    毒品危害防制條例第十條第一項之罪。被告先後多次施用第一級毒品海洛因之犯
    行，所為時間緊接，犯構成要件相同之罪，顯係基於概括之犯意為之，為連續犯
    ，依刑法第五十六條之規定以一罪論，並加重其刑，其非法施用海洛因前非法持
    有海洛因之低度行為，為非法施用之高度行為所吸收，不另論科，又被告前因違
    反麻醉藥品管理條例案件，經法院判處有期徒刑二月確定，並於八十六年十二月
    十七日執行完畢，此有臺灣苗栗地方法院檢察署刑案查註紀錄表、臺灣高等法院
    被告全國前案紀錄表各一份存卷可考，五年以內再犯本件有期徒刑以上之罪，為
    累犯，依刑法第四十七條之規定遞加重其刑，公訴人雖僅就被告於九十一年四月
    十二日採尿前某時施用第一級毒品一次之犯行起訴，未就被告自九十一年二月間
    某日起連續多次施用之犯行起訴，然此部分與起訴部分間有連續犯之裁判上一罪
    之關係，為起訴效力所及，本院自應併予審理，原審審酌被告非法施用第一級毒
    品海洛因，對個人身心戕害甚鉅，且其先後二次因施用毒品案件，經觀察、勒戒
    後，均為不起訴處分確定，又三犯施用毒品罪，顯未因前所受之觀察勒戒處分而
    決心改過，且犯後否認部分犯行及其本件施用毒品行為之情節輕重等一切情狀，
    依毒品危害防制條例第十條第一項、刑法第十一條前段、第五十六條、第四十七
    條，判處有期徒刑八月，扣案之注射針筒一支，訊據被告堅決否認為其所有，復
    查無其他證據足資證明該注射針筒係被告所有，且該注射針筒復非違禁物，爰不
    予宣告沒收，核其認事、用法、量刑均無不當，被告乙○○以伊並未施用海洛因
    為由上訴，核無理由，應予駁回。
三、據上論斷，應依刑事訴訟法第三百六十八條，判決如主文。
本案經檢察官甲○○到庭執行職務。
中      華      民    國      九十二  年      九      月      二      日
                                臺灣高等法院臺中分院刑事第九庭
                                      審判長法  官  陳  筱  珮
                                            法  官  吳  重  政
                                            法  官  康  應  龍
右正本證明與原本無異。
如不服本判決應於收受送達後十日內向本院提出上訴書狀，其未敘述上訴之理由者並
得於提起上訴後十日內向本院補提理由書（均須按他造當事人之人數附繕本）。
                                            書記官  黃  薰  慧
中      華      民      國      九十二  年      九      月      四      日
                                                                        Ａ


司法院資訊處製作；財團法人民間司法改革基金會備份。
